【裁判字號】    89,上,384
【裁判日期】    900509
【裁判案由】    債務人異議之訴
【裁判全文】
臺灣高等法院高雄分院民事判決  八十九年度上字第三八四號
      上  訴  人    甲○○
      法定代理人    乙○○
      訴訟代理人    丙○○
右當事人間債務人異議之訴事件，上訴人對於中華民國八十九年十月三十一日臺灣高
雄地方法院八十九年度訴字第二一三○號第一審判決提起上訴，本院判決如左：
      主      文
上訴駁回。
第二審訴訟費用由上訴人負擔。
      事      實
甲、上訴人方面：
一、聲明：求為判決：
（一）原判決廢棄。
（二）台灣高雄地方法院八十九年度執字第二一九○二號清償債務民事強制執行，被
      上訴人不得就台灣屏東地方法院八十六年度執字第四四○八號債權憑證為執行
      名義，對上訴人為強制執行。
（三）第一、二審訴訟費用由被上訴人負擔。
二、陳述：除引用與原審判決書記載相同者外，另補稱：
（一）臺灣高雄地方法院八十五年度促字第三六七六二號支付命令於八十五年十二月
      二日送達至高雄縣六龜鄉荖濃村水冬瓜七九號，非上訴人之住居所，上訴人於
      八十五年五月十六日已將戶籍遷出高雄市現址，而莊邱孟秀原住地台南縣北門
      鄉中樞村溪底寮一０一－一號，於八十五年十二月三日戶籍遷入，是支付命令
      之送達不生效力，上訴人並並無收受，自無確定判決同一效力。
（二）上訴人當初交付印章給訴外人蔡陳玉燕，是請她幫忙聲請保險理賠事宜，而蔡
      陳玉燕勾結銀行人員盜用上訴人的印章，借據不是上訴人簽名，上訴人沒有借
      款，也沒有擔任保證人。
三、證據：除援用原審之證據方法外，另提出戶籍謄本二紙、第三四五號郵局存證信
    函育回執影本各一紙、便條應本一紙。
乙、被上訴人方面：
一、聲明：求為判決如主文所示。
二、陳述：除引用與原審判決書記載相同者外，另補稱：
（一）系爭支付命令已因上訴人未於法定期間異議而確定，並已核發確定證明書，從
      而被上訴人以該支付命令及確定證明書為執行名義，向臺灣屏東地方法院聲請
      強制執行，經執行無效果後，臺灣屏東地方法院核發系爭債權憑證，於發並無
      違誤。
（二）系爭債權憑證於未經撤銷前，無論先前之執行程序所本之執行名義有何瑕疵，
      均不影響系爭債權憑證係合法有效之事實，被上訴人自得以之為執行名義，向
      臺灣高雄地方法院聲請強制執行，上訴人提起本件上訴依法自屬無據。
丙、證據：本院依職權函調臺灣高雄地方法院八十六年度執字第二七九四號、八十五
    年度執字第二０七六號、八十九年度執字第二一九○二號民事執行卷與八十五年
    度促字第三六七六二號支付命令卷，臺灣屏東地方法院八十六年度執字第四四０
    八號、八十七年度執字第四二三八號民事執行卷。
      理      由
一、上訴人起訴主張：被上訴人以臺灣屏東地方法院八十六年度執字第四四○八號執
    行案所發債權憑證為執行名義，聲請臺灣高雄地方法院八十九年度執字第二一九
    ０二號案對上訴人在臺灣銀行高雄分行之存款為扣押之強制執行，而經核發向第
    三人臺灣銀行高雄分行收取之命令（按被上訴人現尚未收取）。惟該執行名義之
    債權憑證，原先所本之臺灣高雄地方法院八十五年度促字第三六七六二號支付命
    令，因未合法送達於上訴人而不生效力，且所據以聲請支付命令之借據亦係訴外
    人陳國雄等人偽造，上訴人並無借款亦無保證關係，則被上訴人自不得以上開系
    爭債權憑證為執行名義，對上訴人為強制執行，為此提起債務人異議之訴求為判
    決如上訴聲明等情。
二、被上訴人則以：系爭債權憑證係本於合法確定之支付命令為執行名義，於執行無
    效果後，經臺灣屏東地方法院所核發，於未經撤銷前，無論先前之執行程序所本
    之執行名義有何瑕疵，均不影響系爭債權憑證係合法有效之事實，被上訴人自得
    以之為執行名義，向臺灣高雄地方法院聲請強制執行，上訴人提起本件上訴依法
    自屬無據等語資為抗辯。
三、經查本件被上訴人聲請臺灣高雄地方法院八十九年度執字第二一九○二號強制執
    行事件，係以臺灣屏東地方法院八十六年度執字第四四○八號執行事件所核發之
    「債權憑證」為執行名義，而對上訴人在第三人臺灣銀行高雄分行之存款為強制
    執行等情，為兩造所不爭，並據上訴人提出臺灣屏東地方法院八十六年度執字第
    四四○八號債權憑證影本一件、八十九年六月二十八日八九高貴民嘉八十九執字
    第二一九○二號執行命令影本一件、告訴狀影本一件、台南區中小企業銀行函影
    本一件等為證，且經本院依職權函調上開臺灣高雄地方法院八十九年度執字第二
    一九○二號民事執行卷與八十六年度執字第二七九四號、八十五年度執字第二０
    七六號民事執行卷與八十五年度促字第三六七六二號支付命令卷，及臺灣屏東地
    方法院八十六年度執字第四四○八號、八十七年度執字第四二三八號民事執行卷
    等案卷核明屬實。則被上訴人所持為執行名義之系爭「債權憑證」，既係因執行
    無效果而由執行法院依強制執行法第二十七條規定所發給，自屬強制執行法第四
    條第一項第六款所稱之執行名義。次按強制執行法第十四條債務人異議之訴，係
    以執行名義成立後，有消滅或妨礙債權人請求之事由之發生為其構成要件；又債
    權人於取得「債權憑證」後，雖得再行聲請強制執行，然該「債權憑證」之可以
    再行強制執行，乃溯源於執行法院核發債權憑證前債權人依強制執行法第四條第
    一項所列各款取得之原執行名義。是債務人自須以其主張消滅或妨礙債權人請求
    之事由，係發生於執行名義成立後者，始得為之，若其主張此項事由在執行名義
    成立之前即已存在，則為執行名義之裁判縱有不當，亦非異議之訴所能救濟。本
    件上訴人主張原執行名義之支付命令並未合法送達與上訴人，自不生與確定判決
    同一效力，被上訴人不得據以進行後續之強制執行程序云云，但支付命令有無合
    法成立，或是否已經合法送達，均係執行名義已否成立之問題，當非依異議之訴
    所得救濟。至上訴人主張被上訴人取得支付命令所憑之借據係被偽造並非上訴人
    所為云云，此項事由亦係支付命令執行名義成立前所發生，揆之前開規定及說明
    ，均非提起債務人異議之訴所得救濟。則上訴人之主張尚屬無據。
四、綜據上述，被上訴人以系爭債權憑證為執行名義，聲請原法院對上訴人為強制執
    行，於法洵無不合，上訴人主張依強制執行法第十四條，請求判決台灣高雄地方
    法院八十九年度執字第二一九○二號清償債務民事強制執行事件，被上訴人不得
    就台灣屏東地方法院八十六年度執字第四四○八號債權憑證為執行名義，對上訴
    人為強制執行，於法自屬無據。原審據此為上訴人敗訴之判決，並無違誤，上訴
    意旨求予廢棄改判，非有理由，應予駁回。兩造其餘攻擊防禦之方法與本判決之
    基礎不生影響，不予一一論述，附此敘明。
五、據上論結：本件上訴為無理由，合依民事訴訟法第四百四十九條第一項、第七十
    八條判決如主文。
中      華      民      國    九十      年      五      月      九      日
                                      臺灣高等法院高雄分院民事第五庭
~B1審判長法官  蔡明宛
~B2法      官  周慶光
~B3法      官  林健彥
右為正本係照原本作成。
如對本判決上訴，須於判決送達後二十日內向本院提出上訴狀，其未表明上訴理由者
，應於上訴後二十日內向本院提出上訴理由書（均須按他造當事人之人數附繕本）。
上訴時應提出委任律師或具有律師資格之人之委任狀，並依附註條文規定辦理。
中      華      民      國    九十      年      五      月      十      日
~B法院書記官  廖素珍
附註：
民事訴訟法第四百六十六條之一：
對於第二審判決上訴，上訴人應委任律師為訴訟代理人，但上訴人或其法定代理人具
有律師資格者，不在此限。
上訴人之配偶、三親等內之血親、二親等內之姻親，或上訴人為法人、中央或地方機
關時，其所屬專任人員具有律師資格並經法院認為適當者，亦得為第三審訴訟代理人。
第一項但書及第二項情形，應於提起上訴或委任時釋明之。
                                                                        Ｆ


司法院資訊處製作；財團法人民間司法改革基金會備份。
